臺灣高等法院臺中分院刑事判決　　　　99年度上訴字第1066號
上　訴　人
即　被　告　張志明
選任辯護人　廖志堯律師
上列上訴人因毒品危害防制條例案件，不服臺灣苗栗地方法院99
年度訴字第30號中華民國99年4 月7 日第一審判決（起訴案號：
臺灣苗栗地方法院檢察署98年度偵字第2149號），提起上訴，本
院判決如下：
    主  文
上訴駁回。
    事  實
一、張志明前因違反麻醉藥品管理條例案件，經法院判處有期徒
    刑10月確定；又因違反肅清煙毒條例案件，經法院判處有期
    徒刑3 年6 月確定；又犯偽造有價證券罪，經法院判處有期
    徒刑3 年6 月確定；復犯侵占罪，經法院判處有期徒刑10月
    確定，嗣經其所犯違反麻醉藥品管理條例、違反肅清煙毒條
    例及侵占案件經本院以96年度聲減字第1640號裁定減刑為有
    期徒刑5 月、1 年9 月、5 月，並與不得減刑之有價證券罪
    所處有期徒刑3 年6 月合併定應執行刑為有期徒刑5 年9 月
    確定。另因違反麻醉藥品管理條例案件，經法院判處有期徒
    刑10月確定；及因違反槍砲彈藥刀械管制條例案件，經法院
    判處有期徒刑8 月，併科罰金新臺幣4 萬5 千元確定，嗣經
    本院以96年度聲減字第1640號裁定分別減刑為有期徒刑5 月
    、有期徒刑4 月，併科罰金新臺幣2 萬2 千5 百元確定，並
    與上開所定應執行刑有期徒刑5 年9 月接續執行。被告所犯
    上開各案前經假釋出監，嗣經撤銷假釋，於民國95年3 月2
    日入監執行殘刑，經上開減刑裁定後，於97年7 月9 日執行
    完畢。
二、張志明明知海洛因、甲基安非他命分別係毒品危害防制條例
    第2 條第2 項第1 、2 款所規定之第一、二級毒品，依法不
    得販賣，竟仍基於營利之目的，以其持用之0000000000號行
    動電話作為毒品交易之聯絡工具，於附表編號2 至9 所示之
    時間、地點，以附表編號2 至9 之方式、價格，販賣海洛因
    、甲基安非他命給A1、A4、A6、A7等人。另明知甲基安非他
    命經行政院衛生署明令公告列為禁藥管理，不得非法轉讓，
    竟於附表編號1 所示之時間、地點，以附表編號1 之方式，
    轉讓甲基安非他命給范雅雲。
三、嗣於98年1 月13日17時許，在苗栗縣竹南鎮○○○路181 號
    前為警查獲，並扣得張志明用以販賣之甲基安非他命10包（
    原扣得11包疑似甲基安非他命物品，含袋重26.65 公克，經
    鑑驗後其中1 包未檢出甲基安非他命之成分）及海洛因3 包
    （含袋重2.95公克）、用以分裝毒品之電子磅秤1 個及夾鏈
    袋1 包等物，始悉上情。
四、案經苗栗縣警察局移送臺灣苗栗地方法院檢察署檢察官偵查
    起訴。
    理  由
壹、證據能力之說明
一、按被告以外之人（含證人）於司法警察官或司法警察調查中
    所為之陳述，除符合刑事訴訟法第159 條之2 、同法第159
    條之3 或同法第159 條之5 之例外規定者外，應屬傳聞證據
    ，而不得作為證據，此觀刑事訴訟法第159 條第1 項、第15
    9 條之2 、第159 條之3 及第159 條之5 規定甚明。從而，
    本案證人A1、A2、A3、A4、A6、A7等人於警詢之證述，既為
    被告以外之人於審判外之陳述，且查無刑事訴訟法第159 條
    之2 或同法第159 條之3 所規定之例外情形，亦為被告、辯
    護人爭執其證據能力，不同意作為證據（本院卷一第12頁）
    ，而無刑事訴訟法第159 條之5 適用，是此部分之證述，應
    無證據能力。至於上開證人警詢中所為之陳述，雖不得直接
    作為認定犯罪事實存否之證據，惟於詰問過程中，如為與先
    前所述不一致之陳述時，仍容許以之作為彈劾證據，用以爭
    執其先後不一致陳述之證明力（最高法院94年度台上字第68
    81號、96年度台上字第4363、4464、7337號判決意旨參照）
    ，併予敘明。
二、次按被告以外之人於審判外之言詞或書面陳述，除法律有規
    定者外，不得做為證據；又按被告以外之人於偵查中向檢察
    官所為之陳述，除顯有不可信之情況者外，得為證據，刑事
    訴訟法第159 條、第159 條之1 第2 項分別定有明文。是偵
    查中被告以外之人向檢察官所為言詞、書面陳述，核其性質
    皆屬「傳聞證據」。檢察官代表國家偵查犯罪、實施公訴，
    基於當事人一方原告之地位，就被告犯罪事實及訴訟條件與
    據以認定證據能力等訴訟程序上之事實，固應善盡舉證責任
    。然因檢察官訊問證人、鑑定人等被告以外之人時，均能遵
    守法律規定而不致違法取供，並令具結，可信性極高，為兼
    顧理論與實務，乃於同法第159 條之1 檢察官於偵查程序取
    得被告以外之人所為陳述，除顯有不可信之情況者外，均有
    證據能力，得為證據。故被告等當事人、代理人、辯護人、
    輔佐人若主張其顯有不可信之情形者，本乎當事人主導證據
    調查原則，自應負舉證責任，否則，被告以外之人向檢察官
    所為之陳述，毋庸另為證明，即得作為認定被告犯罪之證據
    （最高法院96年度台上字第5684號判決要旨參照）。所謂顯
    有不可信之情況，應審酌被告以外之人於陳述時之外在環境
    及情況，例如陳述時之心理狀況、有無受到外力干擾等，以
    為判斷之依據（最高法院97年度台上字第1653號判決要旨參
    照）。從而，本件證人A1、A2、A3、A4、A6、A7等人於偵查
    中之證述，乃於檢察官訊問時，經告以具結義務及偽證處罰
    後，命其朗讀結文後具結後，以證人之身分所為之陳述，並
    於訊畢交付閱覽而經其簽名，其既係於負擔偽證罪之處罰心
    理下，並以具結擔保其供述之真實性，且無受其他不當外力
    干擾之情形證述，且證人A1、A2、A3、A4、A6、A7等人已於
    原審審理時以證人身分到庭實施交互詰問，此項偵訊中對質
    詰問權之欠缺，亦由被告、辯護人行使加以補正，而完足為
    經合法調查之證據，依前揭說明，自具有證據能力。
三、再按「被告以外之人於審判外之言詞或書面陳述，除法律有
    規定者外，不得作為證據」，刑事訴訟法第159 條第1 項固
    定有明文，然「鑑定之經過及其結果，應命鑑定人以言詞或
    報告」，同法第206 條第1 項亦規定甚明。是鑑定人以「書
    面」為鑑定報告提出於法院，依刑事訴訟法第159 條第1 項
    立法理由及同法第206 條第1 項規定，即具有證據能力。又
    法院或檢察官得囑託醫院、學校或其他相當之機關、團體為
    鑑定，或審查他人之鑑定，並準用第203 條至第206 條之1
    之規定，刑事訴訟法第208 條第1 項亦定有明文。依此，檢
    察官對於偵查中之案件，認為須實施鑑定者，固應就具體個
    案，選任鑑定人或囑託鑑定機關（團體）為之；但對於司法
    警察機關調查中之案件，或有量大或急迫之情形，為因應實
    務之現實需求，如檢察官針對該類案件之性質（例如：查扣
    之毒品必須檢驗其成分、對施用毒品之犯罪嫌疑人必須檢驗
    其體內有無毒品代謝反應、對於查扣之槍砲彈藥必須檢驗有
    無殺傷力、對違反野生動物保育法案件必須鑑定是否屬於保
    育類動物案件等），認為當然有鑑定之必要者，經參考法務
    部92年5 月20日法檢字第092080203 號函送之法務部「因應
    刑事訴訟法修正工作小組」研討之刑事訴訟法修正相關議題
    第21則之共識結論，以及臺灣高等法院於92年8 月1 日舉行
    之刑事訴訟法新制法律問題研討會第3 則法律問題研討結果
    之多數說（載於司法院92年8 月印行「刑事訴訟法新制法律
    問題彙編」第15頁至第18頁），基於檢察一體原則，得由該
    管檢察長對於轄區內之案件，以事前概括選任鑑定人或囑託
    鑑定機關（團體）之方式，俾便轄區內之司法警察官、司法
    警察對於調查中之此類案件，得即時送請事前已選任之鑑定
    人或囑託之鑑定機關（團體）實施鑑定，該鑑定人或鑑定機
    關（團體）亦應視同受承辦檢察官所選任或囑託而執行鑑定
    業務，其等出具之書面鑑定報告應屬刑事訴訟法第206 條所
    定之傳聞例外，當具有證據能力（法務部92年9 月1 日法檢
    字第0920035083號函可供參照）。從而，本件扣案之毒品，
    經由查獲之警察單位依先前轄區檢察署檢察長事前概括選任
    鑑定機關，即法務部調查局、內政部警政署刑事警察局實施
    鑑定，該鑑定機關所出具之「毒品鑑定書」，即具有證據能
    力而得為本案之證據。
四、國家基於犯罪偵查之目的，對被告或犯罪嫌疑人進行通訊監
    察，乃係以監控與過濾受監察人通訊內容之方式，蒐集對其
    有關之紀錄，並將該紀錄予以查扣，作為認定犯罪與否之證
    據，屬於刑事訴訟上強制處分之一種，而監聽係通訊保障及
    監察法第13條第1 項所定通訊監察方法之一，司法警察機關
    依法定程序執行監聽取得之錄音，係以錄音設備之機械作用
    ，真實保存當時通訊之內容，如通訊一方為受監察人，司法
    警察在監聽中蒐集所得之通訊者對話，若其通話本身即係被
    告進行犯罪中構成犯罪事實之部分內容，則依前開說明，自
    與所謂「審判外之陳述」無涉，應不受傳聞法則之規範，當
    然具有證據能力。至司法警察依據監聽錄音結果予以翻譯而
    製作之監聽（或稱通訊監察）譯文，屬於文書證據之一種，
    於被告或訴訟關係人對其譯文之真實性發生爭執或有所懷疑
    時，法院固應依刑事訴訟法第165 條之1 第2 項規定，以適
    當之設備，顯示該監聽錄音帶之聲音，以踐行調查證據之程
    序，俾確認該錄音聲音是否為通訊者本人及其內容與監聽譯
    文之記載是否相符；或傳喚該通訊者；或依其他法定程序，
    為證據調查。倘被告或訴訟關係人對該通訊監察譯文之真實
    性並不爭執，即無勘驗辨認其錄音聲音之調查必要性，法院
    於審判期日如已踐行提示監聽譯文供當事人辨認或告以要旨
    ，使其表示意見等程序並為辯論者，其所為之訴訟程序即無
    不合（最高法院97年度台上字第561 號、98年度台上字第40
    17號判決意旨可參照）。經查，本案起訴書所引之通訊監察
    譯文，係經臺灣臺中地方法院核發通訊監察書予以監聽錄音
    所製作，監聽電話為被告所持用之門號0000000000號行動電
    話，此有該院97年12月3 日核發之97年聲監字第000441號通
    訊監察書（監聽期間自97年12月3 日上午10時起至同年12月
    31日上午10時止）在卷可稽（苗栗縣警察局苗警刑偵一字第
    0980014458號卷【下稱警卷】第74至75頁），係依法所為之
    監聽。且本案通訊監察譯文業經本院於審理中提示予被告及
    其辯護人表示意見，而被告及其辯護人於本院調查證據時復
    不爭執該證據能力（本院卷二第50頁正反面），另經本院審
    酌電話監聽侵害被告權益之種類及輕重、對於被告訴訟上防
    禦不利益之程度、犯罪所生之危害或實害等情形，兼顧人權
    保障及公共利益之均衡維護，亦認本件此部分電話監聽合於
    比例原則，是認應具有證據能力。
五、復按被告以外之人於審判外之言詞或書面陳述，除法律有規
    定者外，不得作為證據。又按被告以外之人於審判外之陳述
    ，雖不符合同法第159 條之1 至第159 條之4 之規定，但經
    當事人於審判程序同意作為證據，法院審酌該言詞陳述或書
    面陳述作成時之情況，認為適當者，亦得為證據；當事人、
    代理人或辯護人於法院調查證據時，知有第159 條第1 項不
    得為證據之情形，而未於言詞辯論終結前聲明異議者，視為
    有前項之同意，刑事訴訟法第159 條第1 項及第159 條之5
    分別定有明文。次查傳聞法則之重要理論依據，在於傳聞證
    據未經當事人之反對詰問予以核實，乃予排斥，惟若當事人
    已放棄對原供述人之反對詰問權，於法院審判時表明同意該
    等傳聞證據可作為證據，或傳聞證據之情形，而未於言詞辯
    論終結前聲明異議者，基於證據資料愈豐富，愈有助於真實
    發現之理念，並貫徹刑事訴訟法修法加重當事人進行主義之
    精神，確認當事人對於證據能力有處分權之制度，傳聞證據
    經當事人同意作為證據，法院認為適當者，亦得為證據。經
    查：本院認定事實所引用之下列其他證據，雖有屬傳聞證據
    ，惟均經當事人於本院準備程序中表示對於各該證據之證據
    能力均不爭執（本院卷一第111 至113 頁），另經本院於審
    理中一一踐行「告以要旨」程序，當事人於知悉上開證據係
    審判外陳述之情形下，對於各該證據亦均表示「沒有意見」
    （本院卷二第49頁反面以下），且迄至言詞辯論終結前未再
    聲明異議，本院審酌此等證據資料製作時之情況，尚無違法
    不當及證明力明顯過低之瑕疵，認為以之作為證據應屬適當
    ，故揆諸前開規定，應認均具有證據能力。
六、有關扣案之毒品海洛因3 包、甲基安非他命10包、電子磅秤
    1 個、夾鏈袋1 包等物，並非供述證據，無傳聞法則之適用
    ，且與本案具有關聯性，而上開物證經偵辦員警依法定程序
    合法搜索扣得，當具有證據能力。
貳、實體方面之理由
一、認定犯罪事實所憑之證據及理由
  (一)依行政院衛生署管制藥品管理局93年12月22日管宣字第0930
    012251號函及法務部調查局93年7 月調科壹字第0930027855
    0 號函所述，國內緝獲之安非他命藥物，多為甲基安非他命
    ，且被告於98年1 月13日17時為警查時，亦經警在其身上查
    扣之疑似安非他命毒品10包，經鑑驗後確為甲基安非他命（
    詳後述理由(四)），是本案所稱之「安非他命」，應認定係甲
    基安非他命，合先敘明。
  (二)附表編號1 部分（轉讓對象：證人范雅雲）
    此部分犯罪事實業據被告坦承不諱，且證人范雅雲於警詢中
    證稱：「我…於98年1 月10日大約2 時許，在公館鄉明園汽
    車旅館吸食毒品的，就吸食這一次，我吸食二級毒品安非他
    命。…我吸食毒品沒有代價，張志明無償提供給我吸食。」
    等語（見警卷第16頁），且被告於98年1 月13日17時為警查
    獲時，經警在其身上查扣甲基安非他命10包（詳後述理由(四)
    ），足認被告此部分之自白與事實相符。
  (三)附表編號2至9部分（販賣對象：證人A1、A4、A6、A7）
    被告固坦承0000000000號行動電話為其所持用，並坦承其有
    卷附通訊監察譯文所載之通話內容，惟否認有何起訴書所載
    販賣海洛因、甲基安非他命之犯行，先於警詢中辯稱：其沒
    有販賣毒品予A1等人云云（警卷第8 至10頁），嗣於偵查中
    又改稱：電話錄音之通話內容是A1等人要跟其買毒品沒錯，
    但其沒有跟A1等人完成交易云云（偵卷第94頁）；後於原審
    審理時又改稱：電話錄音之通話內容都是其去騙A1等人的藉
    口，其錢拿了，毒品也沒有給他們就跑了云云（原審卷第58
    頁）；復改稱：其真的沒有賣毒品予A1等人，其都是在騙對
    方的錢，有時拿糖交給對方，有時沒有交付任何物品其就跑
    掉了云云（原審卷第143 頁反面至144 頁反面）；於本院審
    理時又辯稱：其與證人A1同住時曾發生爭吵，A1之指證與事
    實不符；其於97年12月8 日是拿葡萄糖粉冒充海洛因賣給證
    人A4，向A4詐取1 千元，證人A4於97年12月10日與證人曾湧
    泉將其騙出欲索回上次購毒之1 千元，其並未販賣海洛因給
    A4；其於97年12月9 日是拿葡萄糖粉冒充海洛因賣給證人A6
    ，向A6詐取1 千元，證人A6於97年12月10日中午騙其至A6家
    中，夥同曾湧泉及另一不詳姓名之男子將其毆打後，要求其
    還錢，嗣其於98年12月11日凌晨在A6住家門口還錢給A6，曾
    湧泉及另一不詳姓名男子均目睹告還錢，其並未販賣海洛因
    及甲基安非他命給A6；其是拿冰糖冒充安非他命賣給A7之友
    人，於交易中為A7之友人發現，而未交易成功云云。由上觀
    之，被告對其與A1、A4、A6、A7等人是否曾進行毒品交易、
    交易是否完成各節，先後供述不一、自相矛盾，其辯解之真
    實性實屬可疑。茲就認定被告各次犯行所憑之證據分述如下
    ：
  1.附表編號2、3部分（販賣對象：證人A1）
  (1)證人A1於98年3 月11日偵查中證稱：「（你施用何種毒品？
    ）海洛因、安非他命都有施用。」、「（施用過的海洛因、
    安非他命來源為何？）海洛因曾經跟張志明、綽號阿忠等人
    購買，安非他命只有跟綽號阿忠購買。」、「（何時何地跟
    張志明購買海洛因？）97年12月10日下午9 時許在公館交流
    道附近以1 千元跟他買1 小包海洛因、12月18日下午3 時許
    在關帝廟以1 千元購買1 小包海洛因。」、「（1 小包海洛
    因重量為何？）不清楚。」、「（你跟張志明購買毒品，有
    無事先聯絡？）我以我的電話（詳如真實姓名對照表）撥打
    張志明的0000000000的電話。」、「（【提示張志明使用00
    00000000電話通訊監察譯文】，12月10日晚上19時51分5 秒
    、12月18日14時56分33秒、15時9 分27秒的通話紀錄，是否
    都是你跟張志明的對話？）是。」、「（【提示譯文】通訊
    監察譯文與你張志明的對話內容，是否一致？）一致。」、
    「（是否需要再播放監聽錄音帶？）不用。」、「（該3 通
    電話的對話內容為何？）都是我要跟張志明買海洛因的對話
    。」、「（通話完畢，是否都有與張志明完成交易？）有，
    交易時間、地點都是我剛才所說的。」、「（【提示通訊監
    察譯文】從12月10日的對話內容來看，有提到『我要還錢給
    你』，到底你是要跟張志明買毒品或是要跟張志明拿東西？
    ）我是要跟張志明買毒品，但因為怕張志明電話被監聽，所
    以才說我要還錢給他。」等語（見偵查卷第21至22頁）。
  (2)被告持用之0000000000號行動電話（Ａ）與證人A1持用之行
    動電話（Ｂ），於97年12月10日及97年12月18日之對話內如
    下（見警卷第82、83頁），經核與證人A1上開偵查中之證述
    相符：
  97年12月10日19時51分5秒：
    Ｂ：喂，你在哪裡？
    Ａ：我在公館，我要回家沒有鑰匙，給雞仔帶走了。
    Ｂ：我要還錢給你。
    Ａ：真的哦，我在888，你在哪裡？
    Ｂ：我在家裡，交流道這裡。
    Ａ：好，我過去。
  97年12月18日14時56分33秒：
    Ａ：你回來家裡好不好？
    Ｂ：我現在走不開，你拿來店裡。
    Ａ：我現在沒有空，要一下子，一個嗎？
    Ｂ：是啊。
  97年12月18日15時09分27秒：
    Ｂ：你不要走，我回去。
    Ａ：哦好。
  (3)雖證人A1於99年2 月10日原審審理中改證：「（請問你有沒
    有跟法庭上的被告張志明購買過毒品？）沒有。」等語，然
    其於同次審理中另稱：「（【請提示苗栗縣警察局98年3 月
    10日警詢筆錄】請問你是不是有在98年3 月10日在苗栗縣警
    察局那邊接受訊問？）對，有。」、「（那你為什麼在這個
    警詢當中，你供稱說有向被告購買毒品？）那時候吃藥吃的
    迷迷糊糊的。」、「（那當初警方有提示這個監聽譯文，有
    沒有提示監聽譯文？）有。」、「（那監聽譯文上面，97年
    12月10日晚上7 點51分05秒的監聽譯文，上面有講說，你說
    你在哪裡，那對方說我在公館我要回家沒有鑰匙，給雞仔帶
    走了，你說我要還錢給你，對方說我在888 ，你在哪裡？你
    說我在家裡等，這個是不是你跟這個被告的通話？）那麼久
    了，我真的記不起來。」、「（你有沒有欠被告錢？）沒有
    吧。」、「（為什麼在我剛才講的97年12月10日晚上7 點51
    分05秒裡面，你有講說我要還錢給你，就是說你要還錢給張
    志明？）這個這麼久了，我記不起來了，一年多了，真的記
    不起來了。」、「（那跟張志明的交情怎麼樣？）就一般朋
    友。」、「（那你跟張志明有沒有仇恨過節或者是金錢糾紛
    ？）應該沒有。」、「（你有欠張志明錢嗎？）應該沒有。
    」、「（你之前在警察局還有在地檢署講的話都是按照你自
    己的意思所記載的嗎？）我剛才就講過了，我之前吃藥的時
    候，真的就迷迷糊糊過日子。」、「（有沒有人強迫你說一
    定要怎麼說，不然要對你不利？）沒有。」等語（見原審卷
    第89至92頁）。且證人A1於原審亦稱其與被告係朋友，彼此
    間並無仇恨過節或金錢糾紛，做筆錄時沒有人強迫其一定要
    怎麼說，不然要對其不利（見原審卷第91頁），可知證人A1
    實無甘冒偽證刑責，而於偵查中設詞誣陷被告之動機或必要
    ，再者證人A1於原審亦陳稱其並無欠被告錢，更足以證明其
    於偵查中稱「我要還錢給你」實際上是其要跟被告買毒品，
    但因為怕被告電話被監聽，所以才說其要還錢給被告等語應
    屬實在。本院認為證人A1於偵查中所證述之情節與事實相符
    ，至於其於原審審理中雖證稱其沒有向被告買過毒品，然就
    相關細節均推稱「記不起來」、「在地檢署因吃藥就迷迷糊
    糊」云云，然此當係迴護被告之詞，不足採信。
  (4)被告雖聲請傳喚證人A2，欲證明被告與A1、A2曾同住一處，
    因被告與A1發生爭吵，而被A1趕離住處等情，惟證人A2於本
    院100 年3 月30日審理時到庭證稱：「（你是否認識A1？）
    是的，我認識，他是我男朋友。…我與A1於6 年多前開始交
    往。（97年底到98年初，當時你與A1是否還有交往？）是的
    ，我們兩人是於他進去監獄之後沒有多久分手的，當時約是
    98 年 。（97年底到98年初，你們交往期間，當時A1居住何
    處，你是否記得？）他當時居無定所。（你是否記得A1居住
    過苗栗市文山里關帝廟的附近？）有。（你記得A1當時在該
    處前後住過多久？）不知道，我不曾與他居住過該處。（賴
    源樟居住該處期間，你是否去過該處，若去過，去的頻率為
    何？）我去過兩、三次，每次去的時間約一、二十分鐘，我
    於一個多月內，總共去過兩、三次。（你去的這兩、三次，
    除了賴源樟居住該處，是否還有其他人居住該處的情形？）
    沒有。…（於你去的二、三次期間，有無看過被告張志明去
    那裡過？）沒有。（A1有無跟你講過有其他人跟他一起住？
    ）沒有。（你知否A1與被告張志明也都是認識的？）不知道
    。（你有無看過A1與被告張志明在何地點在一起的情形？）
    我沒有看過。」等語（見本院卷二第45至46頁），由證人A2
    之上開證述，無法證明被告之辯解為真實，自無從據為有利
    被告之認定。
  2.附表編號4、5部分（販賣對象：證人A4）
  (1)證人A4於98年3 月22日偵查中證稱：「（施用海洛因、安非
    他命的毒品來源？）海洛因大部分都是跟張志明購買，安非
    他命是向其他人購買的。」、「（前後共跟張志明購買幾次
    海洛因？）2 次。」、「（你在何時、何地跟張志明購買多
    少數量的海洛因？）第一次在97年12月8 日晚上10時40分左
    右，在苗栗縣公館鄉888 電子遊藝場跟他買1 小包1 千元的
    海洛因，重量約0.15公克。第二次在97年12月10日下午5 時
    左右，在苗栗市龜山橋台6 線的台塑加油站前面跟張志明買
    1 小包1 千元的海洛因，數量也是0.15公克。」、「（你與
    張志明相互間如何聯絡？）我會用我的行動電話〈電話號碼
    詳如真實姓名對照表，共有2 支號碼〉先打給張志明000000
    0000的電話，之後約交易地點。」、「（【提示對00000000
    00電話通訊監察譯文】，於97年12月8 日晚上8 時58分51秒
    、晚上9 時13分22秒、晚上10時3 分12秒、晚上10時36分44
    秒、12月8 日晚上10時42分15秒的通聯紀錄，是否都是你與
    張志明的對話？）是。」、「（員警所製作的譯文內容，是
    否與你當時跟張志明的對話相符合？）相符合。」、「（這
    5 通電話的對話內容的意思？）都是我透過張志明拿到海洛
    因的毒品交易過程，原先是打電話要購買，整個對話中，約
    在888 電子遊藝場見面，張志明到達888 遊藝場，因為還沒
    有看到我，才又打1 通電話給我，我們才碰面，之後完成交
    易。」、「（【提示對於張志明使用的0000000000的監聽】
    ，於12月10日下午4 時5 分50秒的通話紀錄，是否是你與張
    志明的對話？）是。」、「（對話內容是何意思？）就是我
    要買海洛因，之後約在台塑加油站完成交易。」、「（電話
    中你稱『女生』，是何意思？）就是海洛因的意思。」等語
    （見偵查卷第58至59頁）。證人A4又於99年2 月10日原審審
    理中證稱：「（那你跟張志明購買過幾次毒品？）兩次。」
    、「（毒品的種類是？）海洛因。」、「（時間跟地點還記
    得嗎？時間還記得嗎？）不是很記得，因為已經有一段時間
    了。」、「（請問你這兩次被告張志明都有交付毒品給你嗎
    ？）是這樣子，我記得當時是他是有交1 包白色粉末給我這
    樣子，然後這是第一次，第二次的時候，也是一樣這種情形
    ，然後第二次的時候是我第1 次跟他拿的時候，用的時候覺
    得怪怪的，不太有效果，然後後面不知道過多久，我又再跟
    他拿一次，那次用的效果也是不好，結果我就，因為這種東
    西可以加糖你知道嗎？然後我就拿來舔舔看，甜的就這樣子
    ，確實我是曾有兩次打電話給他這樣子。」、「（你當時為
    什麼沒有跟檢察官講呢？）因為當時怎麼講，狀況不是很好
    ，那當時警察問有沒有完成交易，也是有，確實有，他每次
    跟我拿1 包東西給我這樣子。」、「（在警察局跟在地檢署
    做筆錄的時候，有沒有提示監聽譯文給你？）有看。」、「
    （監聽譯文裡面提到的『女生、女孩子』是指什麼？）海洛
    因。」、「（『男生』是指什麼？）一般都是講安非他命。
    」、「（那你跟這個張志明有沒有仇恨過節或金錢糾紛？）
    都沒有。」、「（跟他是什麼關係？）就淡淡的朋友關係而
    已。」等語（見原審卷第99至102 頁）。
  (2)本院於100 年1 月20日準備程序就被告持用之0000000000號
    行動電話（甲）與證人A4持用之行動電話（乙），於97年12
    月8 日20時58分51秒、21時13分22秒、22時3 分12秒、22時
    36分44秒、22時42分15秒、97年12月10日16時5 分50秒等6
    次之通訊監察光碟內容進行勘驗，勘驗結果如下（見本院卷
    一第157 頁反面至160 頁）：
  97年12月8日20時58分51秒：
    甲：怎麼樣？
    乙：喂！
    甲：公館喔？
    乙：那我去找你好了。我要女生，我要女生…
    甲：女生喔？
    乙：嗯。
    甲：是嗎？
    乙：嗯！
    甲：要等一下哦。
    乙：要等一下是嗎，好。
    甲：要等一下好不好。
    乙：好好好。
  97年12月8日21時13分22秒：
    甲：喂
    乙：喂，你在哪？
    甲：我在公館啊。
    乙：我去找你要不要？
    甲：你找我沒有用阿，現在還在那個…還在等啊。
    乙：不然…男生！
    甲：男生喔？你那都沒有了喔？
    乙：我這邊要一整個的。
    甲：好啊，你先來阿。你那裡還有沒有錢？
    乙：有啊。
    甲：我在那個…大胖子的阿…你大概再十分鐘好不好？我跟
        你講我人在哪裡，再十分鐘好不好？
    乙：再十分鐘喔…喔好
    甲：嗯。
  97年12月8日22時3 分12秒：
    甲：你進來就好，要怎麼樣？（被告與別人談話中）
    乙：喂。
    甲：喂，你要多少？
    乙：喔，一張，一個啊。
    甲：你進來公館啊
    乙：我進去喔？
    甲：是啊。
    乙：嗯，好啊，哪裡？
    甲：你到公館打給我。
    乙：嗯。
  97年12月8 日22時36分44秒：
    甲：喂！
    乙：要在哪？
    甲：我跟你說在888好了，公館888。
    乙：什麼啊？
    甲：888好了。在888…
    乙：喔。
    甲：嗯。
    乙：好。
    甲：喔。
  97年12月8日22時42分15秒：
    甲：喂。
    乙：我到了。
    甲：什麼？
    乙：我到了。
    甲：你是誰啊？
    乙：小郭。
    甲：很夭壽！
    乙：888啊。
    甲：你也在888，你有來嗎，沒看到你阿？
    乙：是啊。
    甲：我剛從888離開啊。
    乙：你在哪裡？
    甲：你坐什麼車？計程車喔？
    乙：我…我站在路中間阿
    甲：888的路中間？
    乙：是啊。
    甲：公館呢？
    乙：是啊。
    甲：往苗栗方向開，在路邊等你。
    乙：苗栗方向…
    甲：是，往回開啊，苗栗啊。
    乙：我看到阿文生了。
    甲：我知道啊，文生坐我的車下車，我怎麼會不知道。
    乙：是啊。
    甲：是啊，好。
  97年12月10日16 時5分50秒：
    甲：喂。
    甲：喂喂喂。
    乙：現在在哪裡？
    甲：沒有啊，我剛去公館啊。
    乙：是喔。
    甲：嗯啊，什麼事？
    乙：找女生啊。
    甲：是喔。
    乙：嗯。
    甲：要到龜山大橋下來，要不然你…
    乙：我現在龜山橋附近而已。
    甲：好那我們約龜山大橋啊。
    乙：龜山大橋啊。
    甲：不是啊，我跟你說，走下來往公館你知道嗎？
    乙：嗯。
    甲：那裡有台塑加油站有沒有？
    乙：喔！我知道我知道。
    甲：在台塑那個加油站阿。
    乙：我知道我知道，好好好。
    甲：我在那等你。
    乙：好。
  (3)被告於100 年1 月20日本院準備程序中坦承上述6 次電話通
    訊內容均是其與證人A4之對話（見本院卷一第157 頁反面、
    第15 8頁正反面、第159 頁正反面、第160 頁），且證人A4
    於偵查中證述之交易時間、地點、金額與上開通訊監察內容
    互核相符；再者，證人A4於原審審理中亦明確表示通訊監察
    譯文提到之「女生、女孩子」代表海洛因、「男生」代表安
    非他命等情，足認證人A4於偵查中之證述應可採信。雖證人
    A4於原審審理中另稱其兩次購得海洛因並施用之後，覺得怪
    怪的，不太有效果，其將第二次購得之海洛因拿來舔舔看是
    甜的等語，然證人A4於警詢、偵查中從未提及此等情節，其
    真實性如何已有疑問。此外，證人A4亦稱其與被告係朋友，
    彼此間並無仇恨過節或金錢糾紛等語（見原審卷第102 頁）
    ，則證人A4實無甘冒偽證刑責而於偵查中設詞誣陷被告之動
    機或必要，且證人A4於原審審理中稱其第一次向被告購買海
    洛因施用後發現不太有效果，竟又再次向被告購買海洛因施
    用，其所言實不合常理，其於原審所言當屬迴護被告之詞，
    不足採信，應認其於偵查中證述之情節方與事實相符。
  (4)被告辯稱：97年12月10日16時5 分50秒之通話是證人A4與曾
    湧泉打這通電話將其騙去台塑加油站要其還錢，其並未販賣
    海洛因給A4云云。惟被告於99年5 月5 日上訴理由狀中原辯
    稱：其與證人A4之監聽譯文內容並非A4與被告之對談，而是
    綽號「大頭」之男子與被告對談，請求本院當庭勘驗通訊監
    察光碟，查明警方是否張冠李戴，製作不實之證據以圖績效
    ，蓄意羅織被告入罪云云（見本院卷一第19至20頁）；經本
    院於100 年1 月20日準係備程序勘驗被告與證人A4所持用行
    動電話於97年12月8 日、97年12月10日通訊監察光碟中之6
    次通話後，被告則供稱該6 次均係其與證人A4之對話（詳見
    上述理由(2)、(3)），是被告辯解之真實性甚為可疑。又被告
    於100 年1 月19日刑事辯護狀(一)改稱：被告於97年12月8 日
    是以葡萄糖粉冒充毒品，向證人A4詐取金錢，證人A4於97年
    12月10日與證人曾湧泉將被告騙到龜山橋附近的台塑加油站
    ，被告歸還A4金錢時，曾湧泉在場目睹云云（見本院卷一第
    148 至149 頁）；而證人曾湧泉於100 年3 月30日本院審理
    時雖證稱：「（你是否認識A4？）認識。…一般朋友關係。
    （你知道郭仁煌有施用毒品的情形嗎？）我知道。…（A4去
    拿毒品的過程，有無跟你一起去跟別人拿的情形？）A4於97
    年12月中旬或12月底有跟我講有跟在庭的被告張志明發生糾
    紛，要去找他理論而已，我不曾見過在庭的被告張志明。（
    你剛所講A4與被告張志明之間的糾紛，是如何引起的？）是
    A4說好像是被告張志明拿的是糖粉，不是海洛因，所以去找
    被告張志明理論。（你們總共幾個人去找被告張志明理論？
    ）我跟A4兩人一起去找被告張志明理論。我當時坐A4的車子
    到苗栗市龜山大橋附近的一間加油站去找被告張志明，郭仁
    煌說被告張志明所拿的是葡萄糖粉，叫被告張志明要退還他
    錢。被告張志明說他沒有錢，錢已經被他打電動玩具打完了
    ，所以發生爭吵。（你在場有無參與意見，或做何表示？）
    當時他口氣很不好，我跟被告張志明說如果你有拿錢就要還
    給人家，騙人家沒有意思，我當時推了他一下而已，之後就
    走了。」等語，惟證人曾湧泉證稱被告於97年12月10日說他
    沒有錢，錢已經被他打電動玩具打完了，經核與被告所稱證
    人曾湧泉目睹其還錢給A4等情並不相符，足認證人曾湧泉上
    開證述係迴護被告之詞，無從據為有利被告之認定。
  3.附表編號6至8部分（販賣對象：證人A6）
  (1)證人證人A6於98年4 月2 日偵查中證稱：「（施用海洛因、
    安非他命的來源？）曾經跟張志明購買過及綽號白豬的男子
    購買。」、「（前後跟張志明買過幾次毒品？）3 次，1 次
    購買安非他命、2 次購買海洛因。」、「（購買的詳細時間
    、地點、毒品數量、價格？）第一次在97年12月9 日下午6
    時30分左右，在公館附近跟張志明購買海洛因1 小包，5 千
    元〈重量約0.8 公克〉。第二次在同年月10日下午1 時，在
    公館附近買安非他命4 千元〈重量約1 公克〉。第三次在同
    年月11日凌晨1 時，在公館附近，又跟他買海洛因1 千元，
    重量為何我不知道，我沒有秤。」、「（你與張志明如何聯
    絡？）我都用我的行動電話〈電話號碼詳如對照表那2 支〉
    打張志明的0000000000電話。」、「（【提示對0000000000
    電話通訊監察譯文】，於12月9 日16時18分40秒打給你編號
    1 的行動電話、10日12時24分50秒、13時3 分43秒張志明打
    給你編號2 的行動電話、12月10日23時52分39秒張志明打給
    你編號1 的行動電話、12月11日1 點7 分0 秒打給你編號1
    的行動電話通聯紀錄，是否都是你與張志明的對話？）是。
    」、「（員警所製作的譯文內容，是否與你當時跟張志明的
    對話相符合？）相符合。」、「（這幾通電話的對話內容的
    意思？）就是我透過張志明拿到安非他命、海洛因過程的對
    話。」、「（這幾通電話對話完畢，有無與張志明完成交易
    ？）有。」、「（交易的時間地點？）就是前述所說的時間
    、地點、數量。」、「（【提示12月10日12時24分譯文】，
    提到『1 個男工人』、『1 天工資4 千元』，是何意思？）
    張志明被怕警方監聽，我們約好交易毒品時，安非他命就用
    『男工人』做代稱，1 天工資4 千元，就是指『我要跟他買
    1 公克4 千元』的安非他命。」等語（見偵查卷第74至75頁
    ）。其於99年2 月10日原審審理中證稱：「（請問你總共跟
    被告張志明購買過幾次毒品？包括安非他命跟海洛因。）事
    隔現在1 年多，你叫我正確回想幾次，我真的不太確定。你
    剛才問說警詢筆錄，我說3 次是因為警方他有提供錄音、監
    聽錄音、監聽譯文給我看。上面有3 次有錄到，所以說應該
    我跟他講說是3 次。」、「（那請問你這3 次，都有完成交
    易嗎？意思就是被告張志明有把你購買的毒品交付給你嗎？
    ）那時候如果講有就是在對話譯文裡面，他有提到有完成交
    易」、「（第一次你說我第一次購買毒品時間是97年12月9
    號18時30分起，由綽號志明男子在我公館住處附近，叫我走
    出來，我向他購買新臺幣5 千元一級毒品海洛因1 包吸食，
    但是我只是先拿新臺幣1 千元給他本人，4 千元先欠著以後
    才給他。）是。」、「（那這次有完成交易嗎？）這次有。
    」、「（那他交付給你的毒品你有施用嗎？）有。」、「（
    那你能確定被告張志明交付的是海洛因嗎？）是。」、「（
    那張志明事後有沒有再跟你要你沒有給他的4 千塊？）我忘
    記了耶。好像沒有。」、「（人家東西都已經交給你了，為
    什麼不跟你把錢給要回來呢？）我不曉得，這要問他。他後
    面就沒有提起這件事情，我再跟他電話聯絡，他也沒有提起
    說這4 千塊。」、「（那第二次的部分，你在警察局是講說
    ，我第二次是於97年12月10號中午約13時起，一樣在我住所
    附近交易的，我上次與男子購買的二級毒品安非他命1 公克
    新臺幣4 千元吸食。那請問這次有沒有完成交易？）這一次
    我想起來了，我有拿4 千塊給他，所以4 千塊好像他就是那
    次欠4 千塊，我沒有還，這4 千塊是還他的。」、「（那這
    次被告張志明有交付毒品給你嗎？）這次沒有。」、「（那
    第三次的部分，你的回答是這樣，我第三次是97年12月11號
    凌晨1 時起，由綽號志明男子到我公館住處附近叫我走出來
    ，我向他購買新臺幣1 千元一級毒品海洛因1 包吸食，我先
    拿新臺幣1 千元給他本人完成交易。那次有完成交易？）這
    次有。」、「（那你有施用被告交付的海洛因嗎？）有。」
    、「（那被告交付的毒品是不是的確是海洛因？）是。」、
    「（那根據被告張志明的說法，他說交付給你的其實並不是
    毒品，他只是為了要騙你的錢，這點你有什麼意見？）我這
    個我不曉得，因為拿到東西後我也沒有辨別是不是真的是海
    洛因，我是依照平常就是吸食摻在餐飲裡面吸食，吸食的方
    式吸食，那到底是不是海洛因，我也真的沒有去辨別。」、
    「（你跟張志明是什麼關係？）沒有關係。」、「（就是別
    人介紹你可以跟他買毒品，是嗎？）是。」、「（跟他有沒
    有仇恨、過節或金錢糾紛？）沒有，就是之前他拿來那一次
    ，4 千塊那一次，然後第二次，他有把那個4 千塊拿走、拿
    回去。」、「（你在警察局跟在地檢署作筆錄的時候都說是
    按照你自己的意思所陳述的嗎？）是。」、「（在警察局跟
    地檢署作筆錄的時候是不是，是否有提示你跟張志明的監聽
    譯文內容給你看？）有。」、「（在97年12月10號的晚上，
    你跟張志明有通電話，那你打給張志明，你就對張志明說，
    你可以弄1 個男工人1 天工資4 千元的帶來我家嗎？請問你
    這句話是什麼意思，麻煩你講給我們聽。）是。那就是我詢
    問過、聽人家說要跟他買毒品的暗語。」、「（好，那所謂
    男工人，是指什麼？）男工人是指那個安非他命。」、「（
    那1 天工資4 千元是什麼意思？）就是4 千塊的毒品。」、
    「（所以這句話整句話是什麼意思？）就是要買4 千塊的毒
    品安非他命。」、「（那接下來，依據監察通訊譯文內容，
    張志明回答你可以？）是。」、「（然後張志明跟你講說叫
    你走出來，然後你就回答說走出去？）是。」等語（見原審
    卷第102頁反面 至110 頁）。
  (2)本院於100 年1 月20日準備程序就被告持用之0000000000號
    行動電話（甲）與證人A6持用之行動電話（乙），於97年12
    月9 日16時18分40秒、97年12月10日12時24分50秒、13時3
    分43秒、23時52分39秒、97年12月11日1 時7 分等5 次通訊
    監察光碟內容進行勘驗，勘驗結果如下（見本院卷一第157
    頁反面至160 頁）：
  97年12月9日16時18分40秒：
    乙：喂！
    甲：喂！
    乙：還沒喂，我身上只有1 千而已，要晚一點才可以拿到錢
        耶！
    甲：……
    乙：可能要到晚上喔。
    甲：晚上喔？
    乙：嗯。
    甲：要快一點！
    乙：好好。
    甲：好。
  97年12月10日12時24分5秒0
    乙：喂
    甲：喂，那裡？
    乙：阿明嗎？
    甲：嗯。
    乙：可以…可以…可以送…找一個男的工人，一天工資…
        ㄟ一天工資4000元帶到我家好嗎？
    甲：好啊好。
    乙：好。
  97年12月10日下午13時3分43秒：
    乙：喂。
    甲：喂。
    乙：嘿。
    甲：要出來…走出來。
    乙：喔。
  97年12月10日23時52分39秒
    乙：喂。
    甲：喂！你出來，我在樹頭下。
    乙：喔。
  97年12月11日1時7分：
    乙：喂。
    甲：你出來了嗎？
    乙：差不多要出去了。
    甲：什麼啊？
    乙：要出去了啦。
    甲：可以出來了，…暈暈的。
    乙：好好。
    甲：好好，出來。
  (3)被告於100 年1 月20日本院準備程序中坦承上開、、
    、即97年12月9 日16時18分40秒、97年12月10日12時24分
    50秒、13時3 分43秒、97年12月11日1 時7 分等4 次電話通
    訊內容，均是其與證人A6之對話（見本院卷一第160 頁反面
    、第161 頁正反面、第162 頁），且證人A6於偵查中證述之
    交易時間、地點、金額與上開通訊監察內容互核相符，再者
    ，證人A4於偵查及原審均明確表示通訊監察譯文所提到之「
    男工人」是「安非他命」的暗語，足認證人A6於偵查及原審
    審理中證稱其於97年12月9 日18時30分許在苗栗縣公館鄉一
    帶以5 千元價格向被告購買海洛因1 包、於97年12月10日13
    時許在苗栗縣公館鄉一帶以4 千元價格向被告購買安非他命
    1 包、於97年12月11日1 時許在苗栗縣公館鄉一帶以1 千元
    價格向被告購買海洛因1 包之等情，應堪採信。雖證人A6於
    原審審理中復稱97年12月10日13時許那次應該沒有完成交易
    ，而是還給被告上次交易所欠之4 千元，另外跟被告購買的
    毒品使用後感覺起來跟之前買的不一樣等語，然證人A6於警
    詢、偵查中從未提及此等情節，其真實性如何即有疑問。又
    該次通訊監察譯文所示之交易時間、地點，與證人A6於偵查
    中證述之情節均相符合，且證人A6就「你可以弄1 個男工人
    、1 天工資4 千元的帶來我家嗎」之譯文內容，亦明確證稱
    「男工人」是指「安非他命」，此外證人A6於原審亦供稱與
    被告間並無仇恨過節或金錢糾紛（見原審卷第108 頁），則
    證人A6實無甘冒偽證刑責而設詞誣陷被告之動機或必要。綜
    上所述，應認其於原審審理中改稱97年12月10日其向被告購
    買甲基安非他命未完成交易乙節，係迴護被告之詞，不足採
    信。
  (4)被告辯稱：97年12月10日23時52分39秒「乙：喂。甲：喂！
    你出來，我在樹頭下。乙：喔。」之通話，是其撥打A6 的
    電話，但是接電話的人是曾湧泉，因為其於97年12月9 日拿
    葡萄糖粉假裝海洛因向A6騙了1 千元，A6與曾湧泉及另外一
    個不詳姓名的人於97年12月10日12時24分50秒打電話騙其出
    去，其過去時曾湧泉就拿槍把其押住，要其還之前騙A6的1
    千元。這通電話就是其籌到1 千元後打電話叫他們出來拿云
    云。惟證人曾湧泉於100 年3 月30日本院審理時證稱：（你
    是否認識A6？）我認識。（你是否知道A6有施用毒品的情形
    ？）我知道。（有無就A6施用毒品的事，與被告張志明碰過
    面？）當天是中午時間，先在A6家裡吃飯的時候，A6說有向
    被告張志明買到糖粉，被告張志明拿走他1 千元，所以約被
    告張志明出來到A6家旁邊談，結果被告張志明有還回1 千元
    ，之後就沒有再碰到了。後來於傍晚遇到A4，所以A4的事是
    發生在後。（所以上開兩件事都是同一天發生的？）是同一
    天，我都有實際參與，私底下有人拜託要帳，A6跟我一起收
    帳。（此兩次的經過，你有無先用電話與被告聯繫？）不是
    我打的，是A6、A4打的，我沒有打電話給被告，他們怎麼約
    我不知道。…（你帶A6、A4去找被告張志明談時，被告張志
    明有無承認他是用葡萄糖粉當作海洛因賣給A6、A4？）他當
    時說他是跟被人「調」的，他也是被別人騙，我說他是推託
    。被告張志明當時是說被別人騙，沒有說他知道那是糖粉，
    是不是糖粉他也不知道等語（見本院卷二第48頁正反面）。
    綜合被告之辯解及證人曾湧泉之證述可知，證人曾湧泉係於
    97年12月10日分別陪同證人A4、A6去向被告索討被詐騙之購
    毒款項，又依證人曾湧泉所述，其先於97年12月10日中午在
    證人A6住處附近陪同A6向被告索款，被告當場有返還1 千元
    給A6，嗣於同日傍晚又陪同證人A4在龜山橋附近之台塑加油
    站向被告索款，被告表示身上沒有錢，此後即未再見過被告
    （見本院卷二第47頁反面）。經核被告所辯其還錢給A4、A6
    之時間及證人曾湧泉在場目睹其還錢等情，與證人曾泉證述
    之時間、情節均不相符，自難憑證人曾湧泉之證述為有利被
    告之認定，被告之辯解非可採信。
  4.附表編號9 部分（販賣對象：證人A7）
  (1)證人A7於98年4 月1 日偵查中證稱：「（施用安非他命的毒
    品來源？）我都是跟張志明購買。」、「（何時、何地跟張
    志明購買多少數量的安非他命？）我跟他買過1 次，在97年
    12月17日凌晨2 時在臺中中清路交流道附近，以5 萬元跟張
    志明購買半兩〈約18公克〉安非他命。」、「（你跟張志明
    購買安非他命，有無事先聯絡？）我用我的電話〈電話號碼
    詳如真實姓名對照表〉傳簡訊給張志明0000000000，張志明
    又回電話給我，就在電話中的交易的時間、地點、數量。」
    、「（【提示對0000000000在12月17日凌晨0 時43分2 秒的
    簡訊、同日凌晨0 時45分54秒張志明打過來的、同日凌晨0
    時52分26秒、凌晨1 時4 分12秒的通訊監察譯文】，是否都
    是你與張志明之對話或簡訊聯絡？）是。」、「（所製作的
    通訊監察譯文與你們當時對話內容，是否相符合？）是。」
    、「（簡訊、對話之內容，是何意思？）我要跟張志明買安
    非他命，後來我們說好半兩安非他命，最後約在臺中見面。
    」、「（後來有無在臺中確實交易成功？）有，交易時間、
    地點如前述的那次。」等語（見偵查卷第89至90頁）。其於
    99年2 月10日審理中證稱：「（就是說我的問題就是說你的
    安非他命跟海洛因是從哪裡拿的？）夜店。」、「（那有跟
    剛才你看到在庭的被告張志明購買過嗎？）曾，只是那次沒
    有成功耶。」、「（可不可以請你說明一下沒有成功是什麼
    意思？）就本來是跟他買東西，然後他的東西不好，所以我
    們就沒有買成功啦。」、「（那請問那次你是要跟他買多少
    數量多少錢的什麼毒品？）半兩安非他命。」、「（那為什
    麼你交易沒有成功？）他的東西不好。」、「（怎麼樣的不
    好？）有味道。」、「（有味道，那這樣你怎麼知道他的東
    西不好？）我們有試用啊。」、「（當場試用嗎？）對。」
    、「（請問你跟張志明有沒有仇恨、過節或金錢糾紛？）沒
    有。」、「（那你是如何得知張志明有在販賣毒品？）他問
    我的。」、「（張志明直接問你要不要買毒品？）對。」、
    「（他怎麼會知道你有在使用毒品或者他怎麼會去問你這樣
    的話呢？）我們就有一起在吸食啊。」、「（你在警察局以
    及地檢署作筆錄的時候，是不是都按照你自己的意思所陳述
    ？）是。」、「（有沒有人恐嚇你說如果不怎麼樣講，要對
    你不利？）沒有。」、「（你知不知道販賣毒品，尤其是海
    洛因是非常重的罪？）知道。」、「（這麼重的刑度，你會
    無故去陷害張志明嗎？）不會。」、「（你不會去陷害他是
    不是？）證人A7沈默，點頭。」、「（在警察局跟地檢署做
    完筆錄之後，張志明是不是有跟你接觸？）證人A7沈默，點
    頭。」、「（那他有透過別的人來跟你聯絡是不是？）證人
    A7沈默，點頭。」、「（在地檢署還有警察局做筆錄的時候
    ，是否有提示你跟張志明的監聽譯文有給你看？）有。」、
    「（那這些監聽的內容就是你跟張志明通話的內容，是不是
    ？）是。」、「（然後那時候做的筆錄，在警察局跟地檢署
    是比較深刻的記憶，而你也都按照自己的意思所去陳述的，
    沒有去陷害別人，對不對？）對。」、「（今天來法院出庭
    作證，心裡是不是有一些壓力呢？）有。」、「（我們全程
    都沒有讓這個被告與你有見到面的機會，這樣你心理上還是
    會有壓力嗎？）會。」、「（是不是跟被告有找人去跟你接
    觸有關？如果不願意回答，你可以用點頭或搖頭的方式。）
    證人A7沈默，點頭。」等語（見原審卷第110 至115 頁）。
  (2)被告持用之0000000000號行動電話（Ａ）與證人A7持用之行
    動電話（Ｂ），於97年12月17日之簡訊、通話內如下（見警
    卷第97、98頁），經核與證人A7上開偵查中之證述相符：
  97年12月17日零時43分2秒：
    簡訊：哥如果可以的話最好是半件，若沒有這麼多的話，四
    分之一應該有吧。我朋友說價位是多少可以麻煩先告訴我。
  97年12月17日零時45分54秒：
    Ａ：喂。
    Ｂ：喂。
    Ａ：半兩5 萬5 啦。
    Ｂ：四一呢？
    Ａ：3 萬，是誰要的？
    Ｂ：台中朋友要的。
    Ａ：哦5 萬5 。
    Ｂ：沒有比較便宜喔？
    Ａ：四一3萬，1克你看…
    Ｂ：半兩5萬5就沒有搞頭了。
    Ａ：5萬啦。
    Ｂ：你講的哦，我叫他上來。
    Ａ：5萬。
  97年12月17日零時52分26秒：
    Ｂ：我朋友身上只有3萬多而已。
    ……
    Ａ：我要下台中去現在怎麼？
    Ｂ：我人在苗栗市啊。
    Ａ：電話中不要講見面再講。
  97年12月17日1 時4 分12秒：
    Ａ：你在哪裡？
    Ｂ：我在家裡。
    Ａ：僑育國小那裡是嗎？
    Ｂ：是啊。
  97年12月17日1 時32分32秒：
    Ｂ：一人開一台下去。
    Ａ：你來晶華電動。
  97年12月17日1 時58分26秒：
    Ｂ：你到了。
    Ａ：車子充氣。
  97年12月17日2 時8分28秒：
    Ａ：你中清路跟漢口路等一下。
    Ｂ：好。
  97年12月17日2 時29分44秒：
    Ａ：漢口路右轉。
  97年12月17日2 時37分55秒：
    Ａ：到了。
  (3)有關證人A7於97年12月17日2 時許在臺中市○○○○道附近
    以5 萬元價格向被告購買甲基安非他命之經過，業據證人A7
    於偵查及原審審理中證述甚詳，且有其2 人之上開通訊監察
    譯文可佐，而上開通訊監察譯文所示之交易時間、地點，與
    證人A7於偵查中證述之交易情節均相符合，且證人A7於偵查
    中經提示通訊監察譯文供其閱覽時，亦證稱通訊監察譯文與
    其跟被告的對話內容相符，簡訊及對話之內容是指其要跟被
    告買安非他命，後來說好半兩安非他命，最後約在臺中見面
    等語，足認該通訊監察譯文可以補強證人A7於偵查、審理中
    關於其向告購買安非他命之證述。雖證人A7於原審審理中曾
    改稱當次交易並未完成云云，然證人A7於警詢、偵查中均未
    提及交易未完成之情節，迄至原審交互詰問時始為此等陳述
    ，其真實性已屬可疑；且證人A7於原審審理時嗣亦陳稱其在
    警察局及地檢署作筆錄時，都是按照其自己的意思所陳述，
    沒有受到恐嚇，其不會無故去陷害被告，在警察局跟地檢署
    做完筆錄之後，被告有跟其接觸，其到法院出庭作證心裡有
    一些壓力等語，足認證人A7於原審作證時，其證言已因被告
    曾與其私下接觸及被告同庭在場之壓力而受到影響，其改稱
    未完成交易乙節，當係迴護被告之詞，非可採信。
  (4)證人A3於100 年3 月2 日本院審理時雖證稱：「（在你認識
    被告張志明的期間，你曾否與被告張志明從苗栗一起搭車到
    臺中市？）有。（這樣的情形，前後有幾次？）一次。…大
    概是97年底或98年年初。（當時你們兩人如何一起到臺中？
    ）由被告張志明開車載我，另外還有約劉巧珍、A7，他們另
    外開一部車一起下來臺中。（你跟被告張志明一起到臺中，
    還有約劉巧珍、A7，是為何事？）本來是介紹A7到臺中來購
    買安非他命。…被告張志明與A7電話聯絡時，我人在旁邊。
    （你是否還記得被告張志明與劉巧玲談話的內容？）大概還
    有印象，一兩4 萬到5 萬，大概是這樣的價格。（是誰要賣
    給誰？）是臺中那邊有朋友要出，要販賣安非他命。…臺中
    的朋友是我跟被告張志明共同的朋友，到臺中時，A7也知道
    這個『琴姐』。…（到臺中的何處碰面？）那個地方我忘記
    了，那個地方是我剛才所講朋友的家，那個朋友我都叫他「
    琴姐」，他是女生。（你們一起到達該處後，如何從事交易
    ？）當天的交易沒有成功。…那天他們拿出來的東西是假的
    。（你所講的「他們」是指何人？）東西是琴姐的朋友的，
    那個琴姐只是介紹人。（如何發現東西是假的，何人發現東
    西是假的？）東西是我跟張志明試驗的。試驗之後，那個東
    西是不好的東西，就是有摻假的東西，這批安非他命的成分
    ，用了之後不但沒有提神，反而用了之後會更想睡覺。…我
    們就沒有跟對方購買，然後兩部車一起離開，因為我們跟對
    方認識，所以並沒有跟對方發生爭執。（你跟被告張志明當
    天是準備多少錢要跟琴姐的朋友購買安非他命？）我們沒有
    錢，我們沒有帶錢去，因為真正的買主是A7臺中另外的朋友
    。（A7有沒有帶錢去？）他也沒有。（你們發現裡面有摻假
    的成分之後，對方如何跟你聯絡？）對方也沒有說什麼，只
    說不好意思，下次再聯絡。」等語（見本院卷二第6 至8 頁
    ），惟被告於其提出之100 年1 月18日刑事辯護(一)狀辯稱：
    被告是拿冰糖冒充安非他命，欲詐騙A7台中的友人，A7的友
    人拿被告交付的冰糖放入玻璃球燒烤後，發黑、變臭，發現
    被告是拿冰糖詐騙，而未詐騙成功云云（見本院卷一第151
    頁），則證人A3於本院審理時雖為有利被告之證述，然其所
    述之上開情節與被告所辯之情節並不相符，顯見A3所言係為
    迴護被告，自難憑其證言採信被告之辯解。
  (5)證人劉巧珍於100 年3 月2 日本院審理時證稱：「（你妹妹
    A7有施用安非他命的事，你是否知道？）我知道，我以前也
    有施用安非他命。（你以前有施用安非他命過，是否曾經與
    你妹妹劉巧玲一起去購買安非他命？）好像沒有。（在庭的
    被告張志明，你是否認識？【命指認在庭被告】）沒什麼印
    象。（97年12月中旬，你是否曾經與你妹妹A7一起開車跟著
    被告張志明到臺中？）好像有。（你印象中有與被告張志明
    一起到臺中，當天你們到臺中要做什麼？）當天我沒有下車
    ，我只聽到我妹妹於電話中跟別人說交易沒有成功，至於我
    妹妹跟何人通電話，我不清楚。（你說你沒有下車，你妹妹
    當時有下車去交易？）有吧，應該有吧，太久了我不記得，
    我妹妹有無下車，我不太清楚。…（是因為對方沒有調到毒
    品，對方人沒有到？還是其他的原因？）我記不太清楚，我
    只是在電話中聽到。」等語（見本院卷二第9 頁正反面），
    惟被告於其提出之100 年1 月18日刑事辯護(一)狀辯稱：被告
    詐騙對象不是A7，A7是受臺中友人委託。…A7並找姊姊劉巧
    珍一起前往其友人家中，A3、劉巧珍二人都目睹被告詐騙未
    成經過云云（見本院卷一第152 頁），而證人劉巧珍雖證稱
    其與A7一起來臺中，且聽到A7於電話中跟別人說交易沒有成
    功等語，然其所述之交易情節與被告所辯並不相符，自難憑
    其證言為有利被告之認定，被告之辯解非可採信。
  (四)此外，警方於98年1 月13日17時許，在苗栗縣竹南鎮○○○
    路181 號前查獲被告，並扣得被告所有之甲基安非他命10包
    （原扣得11包疑似甲基安非他命物品，含袋重26.65 公克，
    經鑑驗後其中1 包未檢出甲基安非他命之成分）、海洛因3
    包（含袋重2.95公克）、電子磅秤1 個、夾鏈袋1 包等物，
    有臺灣臺中地方法院核發之搜索票、苗栗縣警察局刑警大隊
    搜索扣押筆錄、扣押物品目錄表在卷可參（見警卷第67至72
    頁）。而查扣之疑似海洛因3包，經送鑑驗之結果，認原編
    號1含微量毒品海洛因成分，淨重0.85公克，原編號2、3含
    毒品海洛因成分，合計淨重1.37公克（純質淨重0.46公克）
    ，總計淨重2.22公克等情，有法務部調查局濫用藥物實驗室
    98年2月18日調科壹字第09823004830號鑑定書1件在卷可憑
    （警卷第113頁）。另查扣之疑似安非他命11包，經送鑑驗
    之結果，認編號1：驗前毛重0.69公克（包裝塑膠袋重0.38
    公克），取0.14公克鑑定用罄，驗餘0.17公克，檢出三級毒
    品愷他命成分，未檢出二級毒品甲基安非他命成分；編號2
    至9：驗前總毛重9.6公克（包裝塑膠袋總重約1.68 公克）
    ，隨機抽取編號8，淨重1.01公克，取0.17公克鑑定用罄，
    餘0.84公克，檢出二級毒品甲基安非他命成分；編號10及11
    ：驗前總毛重16.29公克（包裝塑膠袋總重約1.67 公克），
    隨機抽取編號11，淨重14.5公克，取0.33公克鑑定用罄，餘
    14.17公克，檢出二級毒品甲基安非他命成分等情，有內政
    部警政署刑事警察局98年2月16日刑鑑字第098001 0497號鑑
    定書1件在卷可憑（見警卷第114頁）。
  (五)本案並未扣得被告販賣予證人A1、A4、A6、A7等人之海洛因
    及甲基安非他命，證人A1、A4、A6、A7等人亦未均清楚證述
    被告賣出之海洛因或甲基安非他命之確實重量，故未能精準
    計算出被告販入與賣出海洛因、甲基安非他命之差價（即營
    利賺取之淨額）。然查我國查緝販賣毒品執法甚嚴，對於販
    賣海洛因、甲基安非他命者尤科以重度刑責，而販賣海洛因
    、甲基安非他命既係違法行為，當非可公然為之，亦無公定
    價格，且容易分裝並增減份量，而每次買賣之價量，可能隨
    時依雙方關係深淺、資力、需求量及對行情之認知、來源是
    否充裕、查緝是否嚴謹、購買者被查獲時供述購買對象之可
    能風險之評估等情形，而異其標準，非可一概而論；販賣之
    利得，除被告坦承犯行或價量俱臻明確外，委難察得實情，
    販賣之人從價差或量差中牟利之方式雖異，其意圖營利之販
    賣行為則同一。是以因海洛因、甲基安非他命量微價高，販
    賣者率有暴利可圖，茍非意圖販賣營利，一般人尚無可能甘
    冒重度刑責而販賣海洛因、甲基安非他命，衡情被告若非有
    販賣營利之意圖，應無可能甘冒重刑而為販賣海洛因、甲基
    安非他命、海洛因之犯行，是以被告就附表編號2 至9 之犯
    行，確有營利之意圖甚明。
  (六)綜上所述，被告就附表編2 至9 之犯罪事實所為辯解，均難
    憑採。本件事證明確，被告轉讓甲基安非他命、販賣海洛因
    及甲基安非他命之犯行，均堪以認定。
二、論罪科刑之理由
  (一)新舊法比較：按行為後法律有變更者，適用行為時之法律，
    但行為後之法律有利於行為人者，適用最有利於行為人之法
    律，刑法第2 條第1 項訂有明文。又關於法律變更之比較適
    用原則，於比較時應就罪刑有關之共犯、未遂犯、想像競合
    犯、牽連犯、連續犯、結合犯，以及累犯加重、自首減輕暨
    其他法定加減原因（如身分加減）與加減比例等一切情形，
    本於統一性及整體性原則，綜其全部罪刑之結果而為比較，
    亦有最高法院95年5 月23日刑事庭第8 次會議決議之意旨可
    資參照。查本件被告行為後，毒品危害防制條例第4 條、第
    17條業已修正，並於98年5 月20日修正公布施行，同年月22
    日生效（按法規之制定與法規之修正，如有特定生效日之必
    要者，依中央法規標準法第14條或第20條第2 項準用第14條
    之規定，應分別特定其施行日期。法規制定或前次修正基於
    特殊因素所特定之施行日期，並不適用於日後修正或再次修
    正之條文。又法律之制定或修正，若未明定施行日期者，中
    央法規標準法雖未規定應自何時生效，然法律既經制定或修
    正並經總統公布，自應依一般原則，自公布日起算至第3 日
    發生效力。至於92年7 月9 日修正公布之毒品危害防制條例
    第36條規定：「本條例自公布後6 個月施行。」其立法理由
    係謂：「(一)依修正草案第二條第三項規定，法務部需會同衛
    生署成立審議委員會每三個月定期檢討調整毒品之分級及品
    項，而本次新增第四級毒品，有需要在新法施行前先經該審
    議會檢討後再調整公布，爰預留六個月緩衝期，以利處理。
    (二)依本條例新修正之規定，有必要再訂定相關子法及修正相
    關法規，以配合本條例之施行，故亦有需要預留適當緩衝期
    ，以利訂頒相關子法及相關法規之配合修正。」故該條規定
    ，顯係因應該次修正之需，始預留適當之緩衝期。與本次之
    修正並未定有施行日期之特別規定，且亦未明示係基於何特
    殊因素而修正，自不能適用92年7 月9 日修正公布之毒品危
    害防制條例第36條自公布後6 個月施行之規定，司法院98年
    6 月29日院台廳刑一字第0980014643號函釋亦同此見解）。
    是被告犯後法律已有變更，爰就本件新舊法之比較適用說明
    如下：
  1.修正前毒品危害防制條例第4 條第1 項規定為：「製造、運
    輸、販賣第一級毒品者，處死刑或無期徒刑；處無期徒刑者
    ，得併科新臺幣1 千萬元以下罰金。」；同條項修正後之規
    定則為「製造、運輸、販賣第一級毒品者，處死刑或無期徒
    刑；處無期徒刑者，得併科新臺幣2 千萬元以下罰金。」經
    比較上開修正前後之條文，修正後之條文並非較有利於被告
    等人。
  2.修正前毒品危害防制條例第17條規定：「犯第4 條第1 項至
    第4 項、第5 條第1 項至第4 項前段、第6 條第1 項至第4
    項、第7 條第1 項至第4 項、第8 條第1 項至第4 項、第10
    條或第11條第1 項、第2 項之罪，供出毒品來源，因而破獲
    者，得減輕其刑。」；修正後毒品危害防制條例第17條則規
    定：「（第1 項）犯第4 條至第8 條、第10條或第11條之罪
    ，供出毒品來源，因而查獲其他正犯或共犯者，減輕或免除
    其刑。（第2 項）犯第4 條至第8 條之罪於偵查及審判中均
    自白者，減輕其刑。」而無期徒刑減輕者，為20年以下15年
    以上有期徒刑，有期徒刑、罰金減輕者，減輕其刑至2 分之
    1 ，但同時有免除其刑之規定者，其減輕得減至3 分之2 ；
    刑法第65條第2 項、第66條分別定有明文。是修正後毒品危
    害防制條例第17條第1 項之規定，將「得減輕其刑」修正為
    「減輕或免除其刑」，並增列第2 項規定被告於偵查及審判
    中均自白者，減輕其刑，此部分新修正及增訂之規定顯較舊
    法所定者有利於被告。
  3.經就與被告罪、刑有關之所有規定，依刑法第2 條第1 項及
    前揭最高法院之決議意旨，綜其全部罪刑而為比較後，可知
    究為新法或舊法有利於被告，應以被告之犯行是否符合修正
    後毒品危害防制條例條例第17條之規定為斷，亦即，符合時
    係以新法有利於被告，否則即以舊法有利於被告。經綜合比
    較上述修正前、後之毒品危害防制條例相關條文，基於一體
    適用原則，因被告並未供出毒品來源，亦未在偵查及審理中
    自白犯行，而無毒品危害防制條例第17條之適用，是以修正
    前之毒品危害防制條例之規定對其較為有利，自應適用修正
    前之規定論處。
  (二)按海洛因、甲基安非他命分別為毒品危害防制條例第2 條第
    2 項第1 、2 款規定之第一、二級毒品，被告就附表編號2
    至6 、8 所示犯行，均係犯毒品危害防制條例第4 條第1 項
    之販賣第一級毒品罪；被告就附表編號7 、9 所示犯行，均
    係犯毒品危害防制條例第4 條第2 項之販賣第二級毒品罪。
    其販賣前後持有第一、二級毒品之低度行為，為販賣之高度
    行為所吸收，均不另論罪（原審判決就此雖漏未於理由中說
    明，然不影響整體論罪科刑之本旨，併予敘明）。
  (三)復按安非他命業經行政院衛生署明令公告列為禁藥管理，被
    告就附表編號1 所示犯行，係犯藥事法第83條第1 項之轉讓
    禁藥罪。其為轉讓而持有甲基安非他命低度行為，為轉讓之
    高度行為所吸收，不另論罪。公訴意旨雖認被告此部分係犯
    毒品危害防制條例第8 條第2 項之轉讓第二級毒品罪，然安
    非他命雖係毒品危害防制條例第2 條第2 項第2 款所規定之
    第二級毒品，但亦屬於藥事法所稱之禁藥（即藥事法第22條
    第1 款所稱之「經中央衛生主管機關明令公告禁止製造、調
    劑、輸入、輸出、販賣或陳列之毒害藥品」），藥事法第83
    條就明知為禁藥而轉讓者亦有處罰明文，故明知為禁藥安非
    他命而轉讓予他人者，除構成毒品危害防制條例第8 條第2
    項之轉讓第二級毒品罪外，亦構成藥事法第83條第1 項之轉
    讓禁藥罪，此係同一犯罪行為而同時有二種法律可資處罰之
    法條（規）競合情形，應依重法優於輕法、後法優於前法等
    法理，擇一處斷。查93年1 月9 日施行之毒品危害防制條例
    第8 條第2 項轉讓第二級毒品罪之法定本刑為「6 月以上5
    年以下有期徒刑，得併科新臺幣70萬元以下罰金」，且本案
    被告轉讓安非他命之數量，並無證據顯示有逾毒品危害防制
    條例所規定之一定數量而應加重其刑至二分之一之情形，而
    95年7 月1 日施行之藥事法第83條第1 項轉讓禁藥罪之法定
    本刑則為「7 年以下有期徒刑，得併科新臺幣5 百萬元以下
    罰金」，是藥事法第83條第1 項為重法；再毒品之範圍尚包
    括影響精神物質與其製品，而藥事之管理，亦非僅止於藥品
    之管理，又毒品未必係經公告之禁藥，禁藥亦未必為毒品，
    是毒品危害防制條例與藥事法兩者，並無必然之特別法與普
    通法關係；故轉讓安非他命之行為，應依重法優於輕法之法
    理，優先適用藥事法第83條第1 項之規定處斷（最高法院97
    年度台上字第2158號、96年度台非字第296 號、96年度台上
    字第3626號、96年度台上字第3582號判決意旨參照），公訴
    意旨就此漏未斟酌，而認被告係犯毒品危害防制條例第8 條
    第2 項之轉讓第二級毒品罪，容有誤會，惟其基本事實同一
    ，業經本院當庭告知被告、辯護人此部分尚涉犯藥事法第83
    條第1 項之轉讓禁藥罪（見本院卷二第44頁反面），爰變更
    檢察官之起訴法條。至於被告雖於偵查及審判中均自白轉讓
    甲基安非他命之犯行，然因對於不同刑罰法律間具有法規競
    合關係者，由法院為比較適用時，應本於法律整體適用不得
    割裂原則，實務上，於同一法律為新舊法比較適用時，亦本
    此原則（最高法院27年上字第2615號判例意旨參照）。本案
    被告轉讓甲基安非他命之行為，既發生藥事法第83條第1 項
    與毒品危害防制條例第8 條第2 項規定間之法規競合關係，
    而應優先適用較重之藥事法第83條第1 項規定論處，縱被告
    於偵查及審判中均自白，基於法律整體適用不得割裂原則，
    不得另依修正後毒品危害防制條例第17條第2 項之規定，減
    輕其刑，附此敘明（臺灣高等法院暨所屬法院98年法律座談
    會刑事類提案第16號研討結果參照）。
  (四)94年2 月2 日修正公布，而於95年7 月1 日施行之刑法，基
    於刑罰公平原則之考量，杜絕僥倖之犯罪心理，並避免易致
    鼓勵犯罪之誤解，已刪除連續犯之規定；而所謂集合犯係一
    種構成要件類型，固指立法者所制定之犯罪構成要件中，本
    就預定有數個同種類行為將反覆實行之犯罪而言，將之總括
    或擬制成一個構成要件之「集合犯」行為。惟參諸前開刪除
    連續犯之立法者意向，對於集合犯自須予以從嚴解釋，亦即
    非僅著眼於反覆實行複數行為此一特質，行為人也應自始至
    終基於在某密接時、空中，延續多次實行該等行為之主觀犯
    意，且按社會通念，復認該等行為評價成一罪係屬合理適當
    者，始足當之，否則仍應依實質競合予以併合處罰。觀諸毒
    品危害防制條例所定之販賣毒品罪之構成要件文義，實無從
    認定立法者本即預定該犯罪之本質，必有數個同種類行為而
    反覆實行之集合犯行，故販賣毒品罪，難認係集合犯。因此
    ，就刑法修正施行後多次販賣毒品之犯行，採一罪一罰，始
    符合立法本旨（最高法院96年度台上字第6048號判決意旨參
    照）。本案被告就附表編號2 至9 所犯販賣第一、二級毒品
    罪，及附表1 轉讓禁藥罪，販售、轉讓對象不同，犯罪時間
    、空間亦有間隔，足認犯意各別，行為互殊，其所犯販賣第
    一、二級毒品各罪與上開轉讓禁藥罪，均應予分論併罰。
  (五)被告前因違反麻醉藥品管理條例案件，經法院判處有期徒刑
    10月確定；又因違反肅清煙毒條例案件，經法院判處有期徒
    刑3 年6 月確定；又犯偽造有價證券罪，經法院判處有期徒
    刑3 年6 月確定；復犯侵占罪，經法院判處有期徒刑10月確
    定，嗣經其所犯違反麻醉藥品管理條例、違反肅清煙毒條例
    及侵占案件經本院以96年度聲減字第1640號裁定減刑為有期
    徒刑5 月、1 年9 月、5 月，並與不得減刑之有價證券罪所
    處有期徒刑3 年6 月合併定應執行刑為有期徒刑5 年9 月確
    定。另因違反麻醉藥品管理條例案件，經法院判處有期徒刑
    10月確定；及因違反槍砲彈藥刀械管制條例案件，經法院判
    處有期徒刑8 月，併科罰金新臺幣4 萬5 千元確定，嗣經本
    院以96年度聲減字第1640號裁定分別減刑為有期徒刑5 月、
    有期徒刑4 月，併科罰金新臺幣2 萬2 千5 百元確定，並與
    上開所定應執行刑有期徒刑5 年9 月接續執行。被告所犯上
    開各案前經假釋出監，嗣經撤銷假釋，於95年3 月2 日入監
    執行殘刑，經上開減刑裁定後，於97年7 月9 日執行完畢。
    有臺灣高等法院被告前案紀錄表在卷可按，其受有期徒刑執
    行完畢後，5 年以內故意再犯本件有期徒刑以上之罪，均為
    累犯，除法定刑為死刑或無期徒刑部分，依法不得加重外，
    應就有期徒刑、罰金刑部分加重其刑。
  (六)刑法第59條規定：「犯罪之情狀顯可憫恕，認科以最低度刑
    仍嫌過重者，得酌量減輕其刑」，其立法理由指出：本條所
    謂「犯罪之情狀可憫恕」，自係指裁判者審酌刑法第57條各
    款所列事項以及其他一切與犯罪有關之情狀之結果，認其犯
    罪足堪憫恕者而言。另最高法院70年第6 次刑事庭會議決議
    ：刑法第59條規定，犯罪之情狀可憫恕者，得酌量減輕其刑
    ，同法第57條規定，科刑時應審酌一切情狀，尤應注意左列
    事項（共10款）為科刑重輕之標準，兩條適用上固有區別，
    惟所謂「犯罪之情狀」與「一切情形」云云，並非有截然不
    同之領域，於裁判上酌減其刑時，應就犯罪一切情狀（包括
    第57條所列舉之10款事項），予以全盤考量，審酌其犯罪有
    無可憫恕之事由（即判例所稱有特殊之原因與環境等等，在
    客觀上足以引起一般同情，以及宣告法定低度刑，是否猶嫌
    過重），以為判斷。故適用第59條酌量減輕其刑時，並不排
    除第57條所列舉10款事由之審酌，惟其程度應達於確可憫恕
    ，始可予以酌減。經查：被告就如附表一編號2 、3 、4 、
    5 、6 、8 所示販賣第一級毒品之犯行，其法定刑為死刑、
    無期徒刑，惟被告販賣6 次，實際總共獲得之利益僅1 萬元
    ，所生危害及所獲利益，與一般販毒者動輒販賣上百、上千
    公克之中、大盤商相比，惡性顯然較輕，倘不問被告販賣毒
    品之數量及獲利，一律處以法定最低本刑無期徒刑，無異鼓
    勵販毒之人，從事大量毒品之販賣，顯非毒品危害防制條例
    遏止毒品氾濫之立法本旨。從而，本院認被告所犯之販賣第
    一級毒品罪，其情狀在客觀上足以引起一般同情，縱予以宣
    告法定最低刑度之無期徒刑，猶嫌過重且失之苛酷，爰依刑
    法第59條規定，酌量減輕其刑，其中法定刑罰金部分，應依
    刑法第71條第1 項之規定，先加後減之。至於被告、辯護人
    雖主張被告曾供出其毒品之來源，而有毒品危害防制條例第
    17條減輕其刑之適用（見原審卷第62頁），然經原審函詢臺
    灣苗栗地方法院檢察署，該署函覆並無依被告供述而查獲毒
    品上源，此有該署99年1 月28日之公函在卷可佐（見原審卷
    第76頁），附此敘明。
  (七)原審適用刑事訴訟法第299 條第1 項前段、第300 條、修正
    前毒品危害防制條例第4 條第1 項、第2 項，第18條第1 項
    、第19條第1 項、藥事法第83條第1 項、刑法第11條、第2
    條第1 項前段、第47條第1 項、第51條第5 、9 、10款、第
    59條之規定，審酌被告素行不佳，前有違反麻醉藥品管理條
    例、偽造有價證券等論罪科刑紀錄，其明知海洛因、甲基安
    非他命均係屬戕害人身心之毒品，竟為貪圖不法利益，鋌而
    走險予以販賣他人施用，危害社會治安及國民健康甚鉅，且
    販賣毒品為世界各國戮力查緝之萬國公罪，海洛因、甲基安
    非他命足以使施用者導致精神障礙、性格異常，甚至造成生
    命危險之生理成癮性及心理依賴性，惟考量本案大部分均係
    小額交易，且所得非鉅，與一般大毒梟相較，其犯罪情節尚
    非惡劣嚴重，暨其生活狀況、智識程度、犯罪之動機、目的
    、手段、所生危害、犯後否認犯罪並不當接觸證人等一切情
    狀，並參考檢察官之求刑，分別量處如原審判決附表一「宣
    告刑」欄所示之刑（含主刑及從刑），及定其應執行之刑；
    並就沒收部分說明：「1.扣案被告持有之海洛因3 包、甲基
    安非他命10包，與本案被告販賣第一、二級毒品有關，且『
    按以營利為目的販入毒品，經多次販賣後，持有剩餘毒品被
    查獲，其各次販賣毒品行為，固應併合處罰。惟該持有剩餘
    毒品之低度行為，應僅為最後一次販賣毒品之高度行為所吸
    收，不另論罪。則就該查獲之剩餘毒品，祇能於最後一次之
    販賣毒品罪宣告沒收銷燬，不得於各次販賣毒品罪均宣告沒
    收銷燬。』最高法院97年度台上字第3258號、99年度台上字
    第662 號判決意旨均可資參照，故此部分自應於被告所犯最
    後一次之販賣第一、二級毒品罪，依毒品危害防制條例第18
    條第1 項宣告沒收銷燬之，而殘留毒品之包裝袋，依現有技
    術，無論如何刮勺均會殘留毒品，與毒品無法析離，應一併
    沒收銷燬，至於在鑑驗過程中消耗之毒品，因已不存在，自
    無從沒收銷燬。扣案用以分裝毒品之電子磅秤1 個、夾鏈袋
    1 包，均係被告所有，業據其供承在卷（原審卷第144 頁反
    面），應為供被告販賣毒品所用之物，應依毒品危害防制條
    例第19條第1 項諭知沒收。2.按沒收為從刑之一種，應隨主
    刑宣告。次按毒品危害防制條例第19條第1 項規定：犯第4
    條之罪者，其供犯罪所用或因犯罪所得之財物，均沒收之，
    如全部或一部不能沒收時，追徵其價額或以其財產抵償之。
    但該條項並無如同條例第18條第1 項所定『不問屬於犯人與
    否，沒收之』之明文，自屬相對沒收主義之立法。是其應沒
    收之物，應以屬被告所有者為限。又該規定所稱『追徵其價
    額」者，係指所沒收之物為金錢以外之其他財物而無法沒收
    時，應追徵其價額，使其繳納與原物相當之價額。如所得財
    物為金錢而無法沒收時，始應「以其財產抵償之』（最高法
    院93年度台上第2743號、95年度台上字第305 號判決意旨參
    照）。又毒品危害防制條例第19條第1 項規定，犯該條例第
    4 條至第9 條、第12條、第13條或第14條第1 項、第2 項之
    罪者，其供犯罪所用或因犯罪所得之財物，均沒收之。係採
    義務沒收主義，且金錢為代替物，重在兌換價值，而不在原
    物，自難拘泥於沒收原物之理論，認沒收販賣毒品所得之金
    錢，以當場查獲扣押者為限，苟能證明其為販賣毒品所得之
    金錢，均應予以沒收（最高法院92年度台上字第5227號判決
    意旨參照）。而犯罪所得之財物，不能與正常營利事業計算
    營利所得之情形相提並論，是所稱因犯罪所得之財物，乃指
    犯罪行為所直接取得而法律上無第三人得主張權利之一切財
    物而言，則上開規定所指販賣毒品所得之財物，依法諭知沒
    收時，舉凡販賣毒品所得之財物，不問其中何部分屬於成本
    ，何部分屬於犯罪之利得，均應予以沒收，並非僅限於所賺
    取之差價部分，始符立法之本旨（最高法院98年度台上字第
    3081號判決意旨參照）。是販賣毒品所得之金錢，無論已否
    扣案，如仍屬存在，即應依法沒收。故被告先後出售海洛因
    、甲基安非他命予如附表所示之人，其犯罪所得共計6 萬4
    千元（採最有利於被告之認定即最低金額及次數，詳見附表
    所示），既無法證明業已滅失，自均屬被告犯毒品危害防制
    條例第4 條之罪所得之財物，仍各應依毒品危害防制條例第
    19條第1 項規定諭知沒收，如全部或一部不能沒收時，以其
    財產抵償之。3.又按毒品危害防制條例第19條第1 項前段「
    犯第4 條至第9 條、第12條、第13條或第14條第1 項、第2
    項之罪者，其供犯罪所用或因犯罪所得之財物，均沒收」係
    屬強制規定，採義務沒收原則，固為刑法之特別規定，但上
    開法條既無『不問屬於犯人與否，沒收之』之規定，仍應以
    該物品屬於犯人所有者為限；亦即係指於裁判時為共犯（包
    括共同正犯、從犯及教唆犯）者間所有者而言（最高法院90
    年度台上字第626 號、93年度台上字第3260號判決意旨參照
    ）。經查，未扣案供作為販賣毒品聯絡工具之00000000 00
    號行動電話1 具，並無積極證據證明為被告所有，且訊之被
    告亦供稱已遭出售等情（警卷第7 頁），揆諸上開規定，自
    無從宣告沒收。至於扣案之0000000000號、000000 0000 號
    行動電話各1 具（含SIM 卡各1 張）及其餘扣案物，並無積
    極證據證明與本案犯罪相關，自無從宣告沒收，附此敘明。
    」經核其認事用法均無違誤，量刑亦屬妥適，被告上訴意旨
    否認犯罪，其上訴為無理由，應予駁回。
三、被告於本案辯論終結後具狀聲請再開辯論，並請求勘驗證人
    A1、A4、A6、A7於警詢、偵訊之錄音、錄影光碟，及傳喚證
    人A1、A4、A6、A7、黃煥德、邱宏達、李淞凱、陳泰木等人
    ，惟本案事證明確，已詳如上述，被告之聲請自無從准許，
    併此敘明。
據上論斷，應依刑事訴訟法第368 條，判決如主文。
本案經檢察官劉翼謀到庭執行職務。
中    華    民    國   100    年    4     月    20    日
            刑事第十一庭   審判長法  官   郭  同  奇
                                 法  官   許  冰  芬
                                 法  官   陳  慧  珊
以上正本證明與原本無異。
如不服本判決應於收受送達後十日內向本院提出上訴書狀，其未
敘述上訴之理由者，並得於提起上訴後十日內向本院補提理由書（
均須按他造當事人之人數附繕本）「切勿逕送上級法院」。
                                 書記官   洪  麗  華
中    華    民    國   100    年    4     月    20    日
【附錄本案論罪科刑法條】
修正前毒品危害防制條例第4條第1項、第2項：
製造、運輸、販賣第一級毒品者，處死刑或無期徒刑；處無期徒
刑者，得併科新臺幣1 千萬元以下罰金。
製造、運輸、販賣第二級毒品者，處無期徒刑或7 年以上有期徒
刑，得併科新臺幣7 百萬元以下罰金。
藥事法第83條第1項：
明知為偽藥或禁藥，而販賣、供應、調劑、運送、寄藏、牙保、
轉讓或意圖販賣而陳列者，處7 年以下有期徒刑，得併科新臺幣
5 百萬元以下罰金。
附表：
┌──┬───┬───┬────────┬───────┐
│編號│對象  │時間  │方式及地點      │毒品種類及金額│
│    │      │      │                │（新臺幣）    │
├──┼───┼───┼────────┼───────┤
│1   │范雅雲│98年1 │張志明於苗栗縣公│無償轉讓第二級│
│    │      │月10日│館鄉明園汽車旅館│毒品甲基安非他│
│    │      │2 時許│無償轉讓甲基安非│命1 包。      │
│    │      │      │他命1 包給范雅雲│              │
│    │      │      │。              │              │
├──┼───┼───┼────────┼───────┤
│2   │A1    │97年12│A1以其行動電話撥│販賣第一級毒品│
│    │      │月10日│打張志明持用之09│海洛因1 包，共│
│    │      │22時許│00000000號行動電│計1 千元。    │
│    │      │      │話聯絡購買海洛因│              │
│    │      │      │，並於苗栗縣公館│              │
│    │      │      │交流道附近交易。│              │
├──┼───┼───┼────────┼───────┤
│3   │A1    │97年12│A1以其行動電話撥│販賣第一級毒品│
│    │      │月18日│打張志明持用之09│海洛因1 包，共│
│    │      │15時許│00000000號行動電│計1 千元。    │
│    │      │      │話聯絡購買海洛因│              │
│    │      │      │，並於苗栗縣苗栗│              │
│    │      │      │市文山里關帝廟附│              │
│    │      │      │近交易。        │              │
├──┼───┼───┼────────┼───────┤
│4   │A4    │97年12│A4以其行動電話撥│販賣第一級毒品│
│    │      │月8 日│打張志明持用之09│海洛因1 包，共│
│    │      │22時40│00000000號行動電│計1 千元。    │
│    │      │分許  │話聯絡購買海洛因│              │
│    │      │      │，並於苗栗縣公館│              │
│    │      │      │鄉888 電子遊藝場│              │
│    │      │      │附近交易。      │              │
├──┼───┼───┼────────┼───────┤
│5   │A4    │97年12│A4以其行動電話撥│販賣第一級毒品│
│    │      │月10日│打張志明持用之09│海洛因1 包，共│
│    │      │17時許│00000000號行動電│計1 千元。    │
│    │      │      │話聯絡購買海洛因│              │
│    │      │      │，並於苗栗縣苗栗│              │
│    │      │      │市龜山橋台6 線臺│              │
│    │      │      │塑加油站附近交易│              │
│    │      │      │。              │              │
├──┼───┼───┼────────┼───────┤
│6   │A6    │97年12│A6以其行動電話撥│販賣第一級毒品│
│    │      │月9 日│打張志明持用之09│海洛因1 包，共│
│    │      │18時30│00000000號行動電│計5 千元。    │
│    │      │分許  │話聯絡購買海洛因│              │
│    │      │      │，並於苗栗縣公館│              │
│    │      │      │鄉一帶附近交易。│              │
├──┼───┼───┼────────┼───────┤
│7   │A6    │97年12│A6以其行動電話撥│販賣第二級毒品│
│    │      │月10日│打張志明持用之09│安非他命1 包，│
│    │      │13時許│00000000號行動電│共計4 千元。  │
│    │      │      │話聯絡購買海洛因│              │
│    │      │      │，並於苗栗縣公館│              │
│    │      │      │鄉一帶附近交易。│              │
├──┼───┼───┼────────┼───────┤
│8   │A6    │97年12│A6以其行動電話撥│販賣第一級毒品│
│    │      │月11日│打張志明持用之09│海洛因1 包，共│
│    │      │1 時許│00000000號行動電│計1 千元。    │
│    │      │      │話聯絡購買海洛因│              │
│    │      │      │，並於苗栗縣公館│              │
│    │      │      │鄉一帶附近交易。│              │
├──┼───┼───┼────────┼───────┤
│9   │A7    │97年12│A7以其行動電話撥│販賣第二級毒甲│
│    │      │月17日│打張志明持用之09│基安非他命1 包│
│    │      │2 時許│00000000號行動電│，共計5 萬元。│
│    │      │      │話聯絡購買甲基安│              │
│    │      │      │非他命，並於臺中│              │
│    │      │      │市○○○○道附近│              │
│    │      │      │交易。          │              │
└──┴───┴───┴────────┴───────┘